臺灣宜蘭地方法院刑事判決　　　　　　　　94年度訴字第60號
公　訴　人　臺灣宜蘭地方法院檢察署檢察官
被　　　告　乙○○
上列被告因搶奪案件，經檢察官提起公訴 （94年度偵字第144號
），本院判決如下：
    主  文
乙○○意圖為自己不法之所有，而搶奪他人之動產，累犯，處有
期徒刑肆月，如易科罰金，以參佰元折算壹日。
    事  實
一、乙○○因患有情感性精神病及精神分裂症，社會功能較為退
    化，並達精神耗弱之程度。而乙○○於民國91年間，因詐欺
    、竊盜等案件，經本院於91 年6月20日以91年度易字第89號
    判決判處有期徒刑2 月、2月，應執行有期徒刑3月確定，甫
    於91年10月21日執行完畢，猶不知悔改，復基於意圖為自己
    不法所有之詐欺犯意，於93年9月21日8時40分許，前往由甲
    ○○所開設位於宜蘭縣宜蘭市○○路○段356號之順峰汽車材
    料行，先向甲○○佯稱欲購買價值新臺幣（以下同）10元之
    燈泡1只，嗣甲○○交付後，乙○○即取出千元紙鈔1張佯欲
    支付購買燈泡款項，惟因甲○○認回找990 元過於麻煩，即
    表示願無償贈與乙○○，然乙○○仍堅持須支付上開款項，
    甲○○即於尚未收受該千元紙鈔時，準備990 元回找乙○○
    ，於回找之前即向乙○○索取該千元紙鈔，詎乙○○竟向甲
    ○○表示業已交付千元紙鈔，欲以此方式施用詐術詐取 990
    元，嗣因甲○○堅稱未收取該千元紙鈔，乙○○始未得手（
    所犯詐欺未遂罪部份，業經臺灣高等法院以93年度上訴字第
    2439號判決確定）。而由於乙○○仍與甲○○就有無收受該
    千元紙鈔爭執不休，甲○○為表示絕未收受，便取出其放置
    於身上皮夾內、已依其習慣折角之2張千元紙鈔（其中1張鈔
    票號碼為JP328281XC），以證明乙○○所有之千元紙鈔未經
    其持有，豈料乙○○見狀後竟於精神耗弱之狀況下，另行起
    意，基於意圖為自己不法所有之搶奪犯意，趁甲○○不及防
    備之際，徒手搶奪甲○○所有之上開2 張千元紙鈔，得手後
    旋即奪門而出，惟於過程中卻遺落其中1 張千元紙鈔，恰有
    警方行經該處而當場查獲，並扣得乙○○所搶得之千元紙鈔
    1張（鈔票號碼JP328281XC）。
二、案經宜蘭縣警察局移請臺灣宜蘭地方法院檢察署檢察官偵查
    起訴。
　　理   由
一、訊據被告乙○○固坦承「伊曾於93年9月21日8時40分許，前
    往由甲○○所開設位於宜蘭縣宜蘭市○○路○段356號之順峰
    汽車材料行，先向甲○○佯稱欲購買價值10 元之燈泡1只，
    嗣甲○○交付後，伊即取出千元紙鈔1 張佯欲支付購買燈泡
    款項，惟因甲○○認回找990 元過於麻煩，即表示願無償贈
    與伊，然伊仍堅持須支付上開款項，甲○○即於尚未收受該
    千元紙鈔時，準備990 元回找伊，於回找之前即向伊索取該
    千元紙鈔，伊即向甲○○表示業已交付千元紙鈔，欲以此方
    式施用詐術詐取990 元，嗣因甲○○堅稱未收取該千元紙鈔
    ，伊始未詐騙得手；伊上開詐欺未遂犯行，業經臺灣高等法
    院以93年度上訴字第2439號判決確定。」等事實不諱（見本
    院卷第30頁），惟矢口否認有何搶奪犯行，並辯稱「伊未搶
    奪甲○○之2張千元紙鈔，警察所拿走的2張千元紙鈔都是伊
    所有。伊只是要騙甲○○，本案應該用詐欺罪論處，而詐欺
    罪的部分高院已經判決確定，況且甲○○也沒有提出告訴。
    」云云，然查：
（一）上揭犯罪事實，已迭據證人即被害人甲○○於檢察官偵訊
      及本院審理時結證「被告到我店裡買燈泡，我說1 個10元
      ，她就拿了1 千元在手上，我就說不用了、送給她，被告
      說一定要給我錢，我拿出990元要找她，我說1千元要給我
      ，她說已經給我1 千元了，我說沒有，我拿出口袋皮夾內
      的2千元，說我的錢都有折角，她忽然間就把我手上的2千
      元搶走，轉身很快的逃跑，其中1 千元掉在地上，我根本
      來不及反應，後來警察就把她抓住。」等情綦詳（見臺灣
      宜蘭地方法院檢察署93年度偵字第3060號卷第28、29頁、
      同署94 年度偵字第144 號卷第11頁、本院卷第47至49頁）
      。而審酌證人甲○○與被告素不相識，並無宿怨，亦無仇
      隙，其顯無自陷於偽證罪之追訴而構詞誣賴被告之理，且
      於本件卷存證據資料內，亦查無任何積極證據足以證明證
      人甲○○上開供述係屬虛偽，更無足以令人顯信其供述為
      不可採之品性證據或前科證據存在，故證人甲○○所為之
      前揭證詞，應堪採信。此外，復有與證人甲○○所述相符
      、於鈔票邊緣有折角之千元紙鈔1張（鈔票號碼JP328281X
       C）扣案可資佐證。從而，被告搶奪甲○○2 張千元紙鈔
      之事證明確，被告辯稱「伊未搶奪甲○○之2 張千元紙鈔
      ，警察所拿走的2 張千元紙鈔都是伊所有。」云云，顯係
      卸責之詞，不足採信。
（二）另參酌前揭證人甲○○所證述之被害情節，堪認被告本係
      基於詐欺之犯意，欲以「伊已交付1 千元給甲○○，甲○
      ○應找回990元予伊」之方式，詐騙甲○○之990元，惟因
      甲○○爭執未曾收受該1千元，而不將990元交付予被告，
      ，並拿出2張千元紙鈔用以證明自身所言屬實，被告見詐
      欺不成後，遂另行起意，趁甲○○不及防備之際，而奪取
      該2張千元紙鈔，是以被告所為確屬搶奪無訛，且其搶奪
      上開2張千元紙鈔之犯行，亦與其詐騙被害人甲○○990元
      未遂之犯行無關，二者間並無裁判上一罪之關係，自不受
      該詐欺案確定判決（即臺灣高等法院93年度上訴字第2439
      號判決）效力所及，仍應依法訴追。又搶奪罪非屬告訴乃
      論之罪，此觀刑法第30章之規定即明，是以被告所犯本件
      搶奪犯行，無須被害人提出告訴，即得加以訴追。因此，
      被告所辯「伊只是要騙甲○○，本案應該用詐欺罪論處，
      而詐欺罪的部分高院已經判決，況且甲○○也沒有提出告
      訴。」云云，顯屬推諉之詞，均不足取。
（三）綜上論述，本件事證已臻明確，被告搶奪之犯行，洵堪認
      定，應依法論科。
二、核被告之所為，係犯刑法第325條第1項之搶奪罪。被告前於
    91年間，因詐欺、竊盜等案件，經本院於91年6月20日以91
    年度易字第89號判決判處有期徒刑2月、2月，應執行有期徒
    刑3月確定，甫於91年10月21日執行完畢之事實，有卷附之
    臺灣高等法院被告前案紀錄表1件可資參照，其於有期徒刑
    之執行完畢後，五年以內再犯有期徒刑以上之本罪，為累犯
    ，應依法加重其刑。又被告患有情感性精神病及精神分裂症
    之事實，有臺灣高等法院93年度上訴字第2439號刑事詐欺案
    件之原審卷宗（即本院93年度訴字第72號案卷）內所附之羅
    東博愛醫院、普門醫院診斷證明書、普門醫院病歷資料各1
    份可資佐證（見本院93年訴字第72號案卷第34、35、41至48
    頁）。且被告於上開刑事案件審理中，經送請羅東博愛醫院
    鑑定之結果，認被告「智能程度可達一般成年人之正常水準
    ，亦即處理日常生活起居及維持基本職業功能無礙。雖自92
    年年初起陸續因情緒差、失眠、煩躁而就醫，但接受治療並
    不規則，呈現現實感較差，挫折忍受度較弱的情形，雖有情
    感精神病之診斷存在，其認知尚無重大缺失，日常生活之應
    對及身邊事務的處理應尚可應付，故其精神狀態應為精神耗
    弱，而非心神喪失。」，亦有前述案卷內所附之羅東博愛醫
    院93年6月17日（93）羅博醫字第060109號函覆之精神鑑定
    報告書1份可資參照（見本院93年訴字第72號案卷第52至55
    頁），是被告受其精神疾病病情影響，已難期與常人之是非
    判斷能力相符，其於行為當時顯然較普通人之平均識別程度
    減退，而達精神耗弱狀態，爰依刑法第19條第2項減輕其刑
    ，並與加重部分先加後減之。爰審酌被告之素行、智識程度
    、患有精神疾病；犯罪之動機、目的、手段、所得財物價值
    ；犯後猶飾詞否認犯行，態度不佳及被害人所受損害等一切
    情狀，量處如主文所示之刑，並諭知易科罰金之折算標準，
    以示警懲。至於扣案之2張千元紙鈔（鈔票號碼JP328281XC
    、AK328456YB），其中鈔票號碼JP328281XC之紙鈔為被害人
    甲○○所有、其中AK328456YB之紙鈔雖為被告所有，然與被
    告所犯本罪無關，亦非屬違禁物，自均應由檢察官另為適法
    之處理，本院無從予以宣告沒收，附此敘明。
據上論斷，應依刑事訴訟法第299條第1項前段，刑法第325條第1
項、第47條、第19條第2項、第41條第1項前段，罰金罰鍰提高標
準條例第2條，判決如主文。
本案經檢察官陳嘉瑜到庭執行職務。
中　　華　　民　　國　　94　　年　　5　　月 　　23　　日
                  臺灣宜蘭地方法院刑事第四庭
                      審判長法官  林 惠 玲
                            法官  郭 淑 珍
                            法官  劉 家 祥
以上正本證明與原本無異。
如不服本判決，應於判決送達後10日內，向本院提出上訴狀（應
附繕本）。
                          書記官  邱 淑 秋
中　　華　　民　　國　　94　　年　　5 　　月　　25　　日
附錄本案論罪科刑法條全文：
刑法第325條第1項(普通搶奪罪)
意圖為自己或第三人不法之所有，而搶奪他人之動產者，處六月
以上五年以下有期徒刑。
